【裁判字號】    89,交上易,125
【裁判日期】    890316
【裁判案由】    過失致死
【裁判全文】
臺灣高等法院臺南分院刑事判決          八十九年度交上易字第一二五號   Ｃ
      上  訴  人  臺灣雲林地方法院檢察署檢察官
      上  訴  人
      即  被  告  甲  ○  ○
      選任辯護人  許  明  德
右上訴人因被告過失致死案件，不服臺灣雲林地方法院八十八年度交易字第二二六號
中華民國八十八年十一月十九日第一審判決（起訴案號：臺灣雲林地方法院檢察署八
十八年度偵字第二三七四號），提起上訴，本院判決如左：
      主    文
上訴駁回。
甲○○緩刑肆年。
      事    實
一、甲○○於民國八十六年十一月三十日下午四時五分許，乘騎車牌號碼ＭＭ０─五
    八０號重型機車，沿雲林縣口湖鄉○○路，由南往北方向行駛，途經雲林縣口湖
    鄉○○路ＴＳＢ七十三號電線桿前之產業道路之交岔路口，欲左轉進入產業道路
    往西行進時，甲○○原應注意汽車行駛至交岔路口，轉彎車輛應讓直行車輛先行
    ，並應注意車前狀況，隨時採取必要安全措施，而依當時天候晴、日間自然光線
    、路面乾燥無缺陷、視距良好，並無不能注意之情事，竟疏未注意冒然左轉，適
    有段有明騎乘車牌號碼ＮＴＫ─二八０號重型機車，其後搭載其女乙○○，沿雲
    林縣口湖鄉○○路，由北往南方向行駛至該處時，亦疏未注意車前狀況，致煞車
    不及，為閃避甲○○機車，往左偏駛，致其車頭擦撞甲○○機車右後側之置物箱
    後，機車失控衝至對向車道，段有明、乙○○當場人車倒地，經送醫救治，段有
    明延至同年十二月十日因頭部外傷合併顱內出血，肋骨骨折合併血氣胸而不治死
    亡，乙○○則受有右側顱骨躓地受創重傷、智能退化、發音困難、尿糞失禁等重
    傷害。
二、案經段有明之妻丙○及乙○○告訴臺灣雲林地方法院檢察署檢察官偵查起訴。
      理    由
一、訊之上訴人即被告甲○○固坦承於前揭時地與被害人段有明所騎乘機車發生擦撞
    ，及段有明因之死亡暨乙○○受有如事實欄所示之重傷害之事實，惟否認其有何
    過失，辯稱：伊當時停在路旁等候左轉，係段有明車速太快約八、九十公里，見
    其欲左轉判斷錯誤，致衝至伊車道上而發生本件事故，伊並無過失云云。
二、經查，被告供承之事實，核與告訴人指訴之情節相符，並有照片二十二張、道路
    交通事故調查報告表附卷可資佐證；而被害人段有明因本件車禍不治死亡，復據
    檢察官督同法醫師相驗無訛，並填具相驗屍體證明書、驗斷書及勘驗筆錄等各乙
    份附相驗卷宗可證，告訴人乙○○則因本件車禍受有如事實欄所示之重傷害，亦
    有天主教聖馬爾定醫院函覆鑑定意見及診斷證明書各一件在卷可憑。
三、按汽車行駛至交岔路口，其轉彎車輛應讓直行車輛先行；再汽車行駛時，駕駛人
    應注意車前狀況，並隨時採取必要之安全措施，道路交通安全規則第一百零二條
    第六款、第九十四條第三項分別定有明文。查本件發生碰撞之地點，被告稱係在
    其車道上之路旁，然肇事路段，係雙向二車道之柏油道路，有道路交通事故調查
    報告表附卷足憑，被害人段有明於事故發生時，係在被告之對向車道直行而來，
    此亦為被告所不否認，苟如被告所言，係在其自己車道上靠路旁被撞，被告顯然
    尚未轉彎，則如何被撞到機車後面行李箱，被害人又怎會無端的駛入被告車道撞
    擊被告車輛，實不能想像。復觀卷附之報告表所示之現場情況，三條刮地痕起於
    在該路口之被告車道中間開始沿伸至路旁，最長約四點五二公尺，而依物理原理
    ，於機車行進中摔倒時，因有一定之衝擊力，故刮地痕起點距撞擊點會有一段距
    離，則被告與被害人二車發生擦撞之地點應係在路口中間；又依現場被害人拖鞋
    、車輪外殼散落於被害人車道上之情形，只有手錶係遺留在被告車道靠近分向線
    處，更印證撞擊點應在被害人車道上靠近分向線處。則依前所述，顯然當時被告
    已開始左轉而正進入被害人車道上，因被告未注意車前狀況並讓直行之被害人車
    先行，導致段有明煞車不及，為閃躲而向左偏駛，而撞及被告機車後行李箱，肇
    致本件不幸事故，足證被告有違前開道路交通安全規則所負之注意義務，肇事主
    因應在被告，而被害人駕車未注意車前狀況，未隨時採取必要之安全措施為肇事
    次因。再觀本件肇事撞擊地點苟如被告所稱係在ＴＳＢ七三號電線桿旁路邊，則
    該處至被害人機車倒地位置，距離僅十點九公尺，苟被害人機車時速高達八、九
    十公里，則二車擦撞後，物理衝力定會使被害人之機車往前衝更遠，而非僅十點
    九公尺即停下。是被告所辯顯係事後卸責之詞，要不足採。至於證人陳水奠於偵
    查中證稱：當時被害人車係逆向行駛，由後追撞被告機車後，被害人車還跑了
    四、五公尺因爆胎才迴轉過來，被害人人車才倒地云云；核與被告供稱：當時伊
    停在路旁待轉，被害人車速很快，自其車道即由北向南車道衝入伊車道即由南向
    北車道而撞上等情，相互矛盾；參以被害人機車倒地衝至路旁停下，而產生前述
    刮地痕，亦與陳水奠所稱被害人車撞擊後，先往前行四、五公尺，因爆胎才迴轉
    倒在路旁之情況不符，是陳水奠所為前開證詞，並不足採為有利於被告之證據。
    而證人陳進義、陳慶雲證稱：車禍發生後，看見陳水奠與不詳姓名之人士合力將
    倒在分向線被害人機車移至路邊等情，惟被害人機車之刮地痕係自接近分向線處
    至路旁止，已如前述，則被害人機車之倒地位置應在路旁，而非在路中間，則彼
    等所證述之情節，亦與現場圖不符，而不足採為不利於被告之證據。另本件經送
    請台灣省嘉雲區車輛行車事故鑑定委員會雖鑑定結果，認：「段有明駕駛重機車
    駛入來車道，為肇事原因」，再送台灣省車輛行車事故覆議鑑定委員會鑑定結果
    ，亦採相同之認定，並有台灣省嘉雲區車輛行車事故鑑定委員會及台灣省車輛行
    車事故覆議鑑定委員會鑑定意見書各一件在卷，惟上開鑑定僅依被告及證人陳水
    奠之證詞，及肇事後雙方車輛停放位置及三條刮地痕、手錶及血跡均在被告車道
    上，即遽認係被害人衝入被告車道為肇事原因，該鑑定意見疏未注意散落於被害
    人車道上之散落物，及撞擊後因物理定律產生衝擊力之刮地痕起點並非即為撞擊
    點，疏嫌率斷，況證人陳水奠之證詞與現場圖並不相符合，且與被告供述亦有前
    述之矛盾，竟未注意及之，致其判定之雙方責任與事實不符，容有未洽，尚未能
    遽予採用，併此說明。至本案被害人雖與有過失，惟無解於被告應負之過失責任
    。又其過失與被害人發生死亡及告訴人乙○○受重傷之結果，有相當因果關係。
    被告所辯顯係卸責之詞，不足採信。本件事證明確，被告犯行洵堪認定。
四、被告一過失行為，同時致段有明死亡及乙○○受傷。乙○○自受傷迄今歷經近二
    年之治療及復健，仍然因傷重而智能退化、發音困僅、尿糞失禁，其受傷之程度
    ，與刑法第十條第四項第六款規定：「其他於身體或健康有重大不治或難治之傷
    害」相符。核被告所為，係犯刑法第二百七十六條第一項之過失致死罪、第二百
    八十四條第一項後段過失致重傷罪。被告一過失行為觸犯上開二罪，為想像競合
    犯，應從一重論以過失致死罪。又被告肇事後並未報警，為被告所自承，且經證
    人陳水奠證述無訛，公訴人誤以被告有自首之事實，請求依法減輕其刑，與事實
    不合，應予敘明。原審依刑法第二百七十六條第一項、第二百八十四條第一項後
    段、第五十五條，罰金罰鍰提高標準條例第一條前段，並審酌被告並無犯罪前科
    ，素行良好，及被告肇事後，意圖逃避責任擅自更動現場、過失程度較重、被害
    人亦與有過失，造成被害人死亡及告訴人乙○○殘障，終其一生無法自理生活，
    損害甚鉅，暨被告肇事後一再藉詞卸責之態度等一切情狀，量處被告有期徒刑壹
    年，認事用法及量刑均無不當。檢察官上訴意旨以被告迄未與被害人達成民事上
    和解為由，指摘原判決量刑過輕；而被告上訴意旨仍執陳詞否認其有過失而指摘
    原判決不當，均無理由，應予駁回。
五、查被告未曾受有期徒刑以上刑之宣告，有本院被告全國前案紀錄表一件附卷可稽
    ，且業於八十九年元月十七日與被害人乙○○及被害人段有明家屬成立民事上和
    解，賠償新台幣三百八十萬元，有雲林縣口湖鄉調解委員會調解筆錄影本附卷可
    按，被告經此偵審程序及科刑之教訓後，當知警惕，諒無再犯之虞，本院認其所
    受宣告刑，以暫不執行為適當，併予宣告緩刑四年，以勵自新。
據上論結，應依刑事訴訟法第三百六十八條，刑法第七十四條第一款，判決如主文。
本案經檢察官李傳來到庭執行職務。
中    華    民    國      八十九      年      三      月      十六      日
                                  臺灣高等法院臺南分院刑事第三庭
                                      審判長法官  黃    聰    明
                                            法官  林    勝    木
                                            法官  黃    三    哲
右正本證明與原本無異。
不得上訴。
                                      法院書記官  陳    淑    貞
中    華    民    國      八十九      年      三      月     十七       日
附錄本案論科法條全文：
刑法第二百七十六條
一、因過失致人於死者，處二年以下有期徒刑、拘役或二千元以下罰金。
二、從事業務之人，因業務上之過失犯前項之罪者，處五年以下有期徒刑或拘役，得
    併科三千元以下罰金。
刑法第二百八十四條
    因過失傷害人者，處六月以下有期徒刑、拘役或五百元以下罰金，致重傷者，處
    一年以下有期徒刑、拘役或五百元以下罰金。
    從事業務之人，因業務上之過失傷害人者，處一年以下有期徒刑、拘役或一千元
    以下罰金，致重傷者，處三年以下有期徒刑、拘役或二千元以下罰金。


司法院資訊處製作；財團法人民間司法改革基金會備份。
